【裁判字號】    99,訴,856
【裁判日期】    990806
【裁判案由】    違反毒品危害防制條例
【裁判全文】
臺灣彰化地方法院刑事判決               99年度訴字第856號
公  訴  人  臺灣彰化地方法院檢察署檢察官
被      告  甲○○
上列被告因違反毒品危害防制條例案件，經檢察官提起公訴（99
年度毒偵字第898 、1044號），本院依簡式審判程序判決如下：
    主  文
甲○○施用第一級毒品，處有期徒刑柒月。又施用第一級毒品，
處有期徒刑柒月。應執行有期徒刑拾月。
    事  實
一、甲○○前於民國87年間，先後2 次因施用毒品案件，經法院
    裁定送觀察、勒戒，均因評定認無繼續施用毒品傾向，分別
    於87年10月28日、87年12月24日執行完畢釋放；又於88年間
    ，因施用毒品案件，經法院裁定令入戒治處所施以強制戒治
    ，於89年5 月30日戒治期滿執行完畢釋放；再因施用毒品案
    件，經檢察官聲請強制戒治並提起公訴，強制戒治部分經本
    院以90年度毒聲字第117 號裁定令入戒治處所施以強制戒治
    ，嗣經裁定停止戒治，所餘期間付保護管束，於91年8 月21
    日保護管束期滿未經撤銷，視為執行完畢；起訴部分則經本
    院以90年度訴字第682 號、90年度易字第227 號判決處有期
    徒刑1 年6 月、8 月，應執行有期徒刑2 年確定，經送監執
    行，於93年2 月9 日假釋付保護管束，於93年11月26日假釋
    期滿未經撤銷假釋，其未執行之刑，以已執行論（不構成累
    犯）。仍不知警惕，先後為下列行為：
  (一)於99年4 月20日下午3 時許，基於施用第一級毒品海洛因之
    犯意，在其彰化縣竹塘鄉○○路竹田巷4 號住處附近之田裡
    ，將海洛因粉末摻入香菸內，以點燃香菸吸食其煙霧之方式
    ，施用海洛因1 次。
  (二)另於99年5 月2 日下午3 時許，基於施用第一級毒品海洛因
    之犯意，在同上處所，將海洛因粉末摻入香菸內，以點燃香
    菸吸食其煙霧之方式，施用海洛因1 次。
二、案經臺灣彰化地方法院檢察署檢察官偵查起訴。
    理  由
一、被告甲○○所涉為死刑、無期徒刑、最輕本刑為3 年以上有
    期徒刑或高等法院管轄第一審案件以外之罪，並於本院行準
    備程序時就被訴事實為有罪之陳述，本院合議庭依刑事訴訟
    法第273 條之1 第1 項規定，裁定改由受命法官獨任行簡式
    審判程序，先予敘明。
二、按毒品危害防制條例就施用毒品者，僅限於「初犯」及「5
    年後再犯」二種情形，始應先經觀察、勒戒或強制戒治程序
    。倘被告於5 年內已再犯，經依法追訴處罰，縱其第3 次（
    或第3 次以上）再度施用毒品之時間，在初犯經觀察、勒戒
    或強制戒治執行完畢釋放5 年以後，已不合於「5 年後再犯
    」之規定，且因已於「5 年內再犯」，顯見其再犯率甚高，
    原實施觀察、勒戒或強制戒治，已無法收其實效，即應依毒
    品危害防制條例第10條處罰（參照最高法院95年度第7 次、
    97年度第5 次刑事庭會議決議意旨）。被告前於87年間，先
    後2 次因施用毒品案件，經法院裁定送觀察、勒戒，均因評
    定認無繼續施用毒品傾向，分別於87年10月28日、87年12月
    24日執行完畢釋放；又於88年間，因施用毒品案件，經法院
    裁定令入戒治處所施以強制戒治，於89年5 月30日戒治期滿
    執行完畢釋放；再因施用毒品案件，經檢察官聲請強制戒治
    並提起公訴，強制戒治部分經本院以90年度毒聲字第117 號
    裁定令入戒治處所施以強制戒治，嗣經裁定停止戒治，所餘
    期間付保護管束，於91年8 月21日保護管束期滿未經撤銷，
    視為執行完畢；起訴部分則經本院以90年度訴字第682 號、
    90年度易字第227 號判決處有期徒刑1 年6 月、8 月，應執
    行有期徒刑2 年確定等情，有臺灣高等法院被告前案紀錄表
    、臺灣高等法院在監在押全國紀錄表各1 份在卷可憑，是被
    告曾於觀察、勒戒及強制戒治執行完畢釋放後，5 年內再犯
    毒品危害防制條例第10條之罪，並經法院裁判確定，復為本
    案施用第一級毒品犯行經警查獲，依上開說明，自與前揭條
    例第20條第3 項之規定僅得適用於「5 年後再犯」之情形不
    符，公訴人逕行起訴，並無不合。
三、上揭犯罪事實，業據被告於檢察事務官詢問及本院審理時坦
    承不諱（見99年度毒偵字第898 號卷第19頁、本院卷第21、
    25頁），且被告先後2 次為臺灣彰化地方法院檢察署所採集
    之尿液，經檢驗均呈嗎啡陽性反應，有臺灣彰化地方法院檢
    察署施用毒品犯受保護管束人尿液檢體監管紀錄表2 紙、詮
    昕科技股份有限公司99年5 月4 日、99年5 月21日濫用藥物
    尿液檢驗報告各乙紙在卷可稽（見99年度毒偵字第898 號卷
    第10、11頁、99年度毒偵字第1044號卷第5 、6 頁），足認
    被告自白與事實相符。綜上，本案事證明確，被告犯行洵堪
    認定，應依法論科。
四、按海洛因為毒品危害防制條例第2 條第2 項第1 款所規定之
    第一級毒品，被告先後2 次施用海洛因之行為，均係犯毒品
    危害防制條例第10條第1 項施用第一級毒品罪。被告為供施
    用而持有各該毒品之低度行為，應分別為施用之高度行為所
    吸收，均不另論罪。被告所犯上開2 罪，犯意有別，行為互
    殊，應予分論併罰。爰審酌被告曾因施用毒品經送觀察、勒
    戒及強制戒治，仍未知警惕，再犯本案2 罪，足見其雖經觀
    察、勒戒及強制戒治等治療程序，仍未徹底戒除惡習遠離毒
    害，顯未能善體國家設置觀察、勒戒及戒治機構，協助毒品
    施用者戒除毒害之良法美意，惟念及施用毒品本質上係戕害
    自身健康之行為，尚未嚴重破壞社會秩序或侵害他人權益，
    暨其犯罪之動機、目的、所生危害等一切情狀，分別量處如
    主文所示之刑，並定其應執行刑，以示懲儆。
據上論斷，應依刑事訴訟法第273 條之1 第1 項、第299 條第1
項前段，毒品危害防制條例第10條第1 項，刑法第11條前段、第
51條第5 款，判決如主文。
本案經檢察官鄭智文到庭執行職務。
中    華    民    國    99    年    8     月    6     日
                  刑事第一庭    法  官  楊舒嵐
以上正本證明與原本無異。
如不服本判決應於收受判決後10日內向本院提出上訴書狀，並應
敘述具體理由；其未敘述上訴理由者，應於上訴期間屆滿後20日
內向本院補提理由書(均須按他造當事人之人數附繕本)「切勿逕
送上級法院」。
中    華    民    國    99    年    8     月    6     日
                                書記官  陳如玲
附錄論罪科刑法條：
毒品危害防制條例第10條
施用第一級毒品者，處 6 月以上 5 年以下有期徒刑。
施用第二級毒品者，處 3 年以下有期徒刑。

司法院資訊處製作；財團法人民間司法改革基金會備份。
